最高法院刑事判決　　　　　　九十四年度台上字第六七０七號
　　上　訴　人　丁○○
　　　　　　　　　　　　28號.
　　　　　　　　丙○○
　　　　　　　　乙○○
　　　　　　　　甲○○
　　　　　　　　　　　　號
上列上訴人等因妨害自由等罪案件，不服台灣高等法院台南分院
中華民國九十二年三月二十日第二審判決（九十二年度上訴字第
一一九號，起訴案號：台灣台南地方法院檢察署九十年度偵字第
一二四六號），提起上訴，本院判決如下：
    主  文
原判決關於丁○○部分撤銷，發回台灣高等法院台南分院。
其他上訴駁回。
    理  由
壹、發回部分：
本件原判決撤銷第一審關於丁○○部分之科刑判決，改判仍依牽
連犯規定論處上訴人丁○○共同以強暴方法，剝奪人之行動自由
罪刑，固非無見。
惟查：被告陳述其自白係出於不正之方法者，應先於其他事證而
為調查。該自白如係經檢察官提出者，法院應命檢察官就自白之
出於自由意志，指出證明方法，刑事訴訟法第一百五十六條第三
項定有明文。卷查丁○○在原審抗辯稱警詢筆錄係警察寫好後，
叫伊照警察所寫的唸並錄音，且不准其請律師云云，如果無訛，
丁○○在警詢之自白，即難謂非以不正方法取得，應無證據能力
，原審未予調查究明，遽採為認定丁○○犯罪事實之判斷依據，
自有違採證法則。丁○○之上訴意旨，執以指摘原判決違背法令
，非無理由，應認原判決關於丁○○部分有撤銷發回更審之原因
。
貳、駁回部分：
一、丙○○、乙○○部分及甲○○妨害自由部分：
按刑事訴訟法第三百七十七條規定，上訴於第三審法院，非以判
決違背法令為理由，不得為之。是提起第三審上訴，應以原判決
違背法令為理由，係屬法定要件。如果上訴理由書狀並未依據卷
內訴訟資料，具體指摘原判決不適用何種法則或如何適用不當，
或所指摘原判決違法情事，顯與法律規定得為第三審上訴理由之
違法情形，不相適合時，均應認其上訴為違背法律上之程式，予
以駁回。本件原判決關於上訴人丙○○、乙○○、甲○○妨害自
由部分，各依憑丙○○、乙○○、甲○○在警詢及第一審、原審
審理中不利於己之陳述與被害人鄭文傑、證人楊春政之證供，以
及本票、診斷證明書、贓物認領保管單等證據，本於推理作用，
認上訴人等牽連犯刑法第三百零二條第一項之妨害自由、第二百
七十七條第一項之傷害等罪名，而撤銷第一審之科刑判決，改判
仍論處上訴人等共同以強暴方法，剝奪人之行動自由各罪刑。上
訴人等之上訴意旨略稱：（一）共同被告丁○○在原審抗辯警詢
筆錄之製作，係由「警察叫我們照他寫的唸，並錄音，等我們唸
完就把錄音機關掉，我們沒有前科，但警察不准我們叫父母來，
也不准我們請律師，我們對法律都不了解」等語，原審未予調查
，亦未於判決理由內說明不予採納之理由，而率爾認定上訴人等
之警詢筆錄為任意性自白，並採為有罪判決之唯一依據，自有刑
事訴訟法第三百七十九條第十款、第十四款之違法。（二）上訴
人等與鄭文傑無深仇大恨，縱丁○○與鄭文傑間有債之關係，但
數額並非龐大，根本毋需下重手，而其他三人與鄭文傑無任何利
害關係且不孰識，主觀上之犯意亦無聯絡必要，且無下手實施或
行為上之分擔，乃原審竟認定上訴人等在「隨緣茶坊」前，即動
手圍毆鄭文傑，然當時為晚上八時三十分，人車熙攘，當有共見
共聞之人證，且非難以調查，乃警詢、偵查，乃至第一審及原審
，就此足以影響上訴人等權益而與犯罪事關重大之事項，俱未予
調查，即以上訴人等之自白為認定之依據，上訴人等對此違法之
判決，絕難甘服。（三）丁○○抗辯：伊當時在一百公尺外接聽
鄭文傑友人「阿龍」打來之電話，直到上車還在接聽，當時場景
未有聞見云云，乙○○抗辯：當時伊正與女友通電話半小時云云
，原審未依法傳喚「阿龍」及乙○○之女友到場調查，亦未調閱
通聯紀錄，即認定丁○○、乙○○參與毆打鄭文傑，難期合乎法
令。（四）上訴人等之種種抗辯該當刑事訴訟法第三百七十九條
第十款之「應調查之事實」，原審漏未予調查，即當然違背法令
云云。經查：原判決係依憑前述證據而認定丙○○、乙○○、甲
○○等之犯罪事實，並未採用丁○○之警詢筆錄作為認定依據，
且丙○○、乙○○、甲○○等在第一審及原審對警詢筆錄內容，
或稱為實在，或稱承認傷害行為，或稱無意見，俱未抗辯其等在
警詢之陳述為警察以不正方法取得，則共同被告丁○○在原審抗
辯其之警詢筆錄，係警察寫好後叫伊照唸所完成等情，縱屬實在
，對原判決關於丙○○、乙○○、甲○○部分均不生影響，上訴
意旨（一）執以指摘原判決關於丙○○、乙○○、甲○○部分違
背法令，自不能認係合法之第三審上訴理由。又上訴人等在原審
並未聲請傳喚綽號「阿龍」者或乙○○之女友到場調查，亦未聲
請調閱電話通聯紀錄或其他證據，更於審判期日陳稱無證據請求
調查，則上訴意旨（二）、（三）、（四）顯非依據卷內訴訟資
料執為指摘，亦非適法之第三審上訴理由。從而，應認本件關於
丙○○、乙○○、甲○○妨害自由部分之上訴，為違背法律上之
程式，予以駁回。至於原判決對丙○○、乙○○、甲○○依刑法
第二百七十七條第一項論以傷害罪部分，屬刑事訴訟法第三百七
十六條第一款所列不得上訴第三審之案件，原不得上訴於第三審
，而與之有裁判上一罪關係之妨害自由部分之上訴復不合法，無
從併為實體上之審理，則丙○○、乙○○、甲○○等此部分之上
訴，亦應從程序上予以駁回，附予敘明。
二、甲○○妨害名譽部分：
按刑事訴訟法第三百七十六條所列各罪之案件，經第二審判決者
，不得上訴於第三審法院，為該法條所明定，本件上訴人甲○○
因妨害名譽等罪案件，原審依刑法第三百十條第二項論處罪刑部
分，核屬刑事訴訟法第三百七十六條第一款之案件，依前開說明
，既經第二審判決自不得上訴於第三審法院，甲○○猶提起上訴
，顯為法所不許，應予駁回。
據上論結，應依刑事訴訟法第三百九十五條前段、第三百九十七
條、第四百零一條，判決如主文。
中　　華　　民　　國　九十四　年　 十一 　月　 三十　 日
                      最高法院刑事第六庭
                          審判長法官  莊　登　照
                                法官  洪　明　輝
                                法官  黃　一　鑫
                                法官  魏　新　和
                                法官  林　秀　夫
      本件正本證明與原本無異
                                      書  記  官
中　　華　　民　　國　九十四　年　 十二 　月　　六　　日
                                                      Ｌ
